【裁判字號】    97,易,765
【裁判日期】    970313
【裁判案由】    詐欺
【裁判全文】
臺灣臺中地方法院刑事判決               97年度易字第765號
公  訴  人  臺灣臺中地方法院檢察署檢察官
被      告  丙○○
                      之5
                    (另案在臺灣臺中看守所附設勒戒處所執
上列被告因詐欺案件，經檢察官提起公訴（97年度偵字第606號
、第1657號），及同署檢察官移送併辦 (97年度偵字第3614號)
，經本院合議庭裁定適用簡式審判程序，本院判決如下：
    主    文
丙○○犯幫助詐欺取財罪，累犯，處有期徒刑參月，如易科罰金
，以新台幣壹仟元折算壹日。
    犯罪事實
一、丙○○前因竊盜案件，經臺灣彰化地方法院以88年度易字第
    1228號判處有期徒刑4月確定，甫於民國93年12月18日執行
    完畢。詎猶不知悔改，可預見金融機構帳戶係個人理財之重
    要工具，關係個人財產、信用之表徵，如交予他人使用，有
    供作財產犯罪用途之可能，而一般人取得他人存摺之目的在
    於取得贓款及掩飾犯行不易遭人追查，對於提供帳戶雖無引
    發他人萌生犯罪之確信，但仍以基於幫助他人遂行詐欺取財
    之不確定犯意，先於民國96年11月1日，至位於臺中市○區
    ○○路2段160之1號之臺灣新光商業銀行南臺中分行，申辦
    帳號0000000000000號帳戶（下稱系爭帳戶）。復於同年月
    12日，至該分行領得提款卡後，旋將存摺、提款卡及密碼等
    帳戶資料，交付予真實姓名年籍不詳之成年人，容任他人作
    為詐欺取財之工具。嗣該取得帳戶資料之人旋與所屬詐騙集
    團成員共同基於意圖為自己不法所有之犯意聯絡，而為下列
    詐欺犯行：（一）於96年11月13日晚間8時許，由自稱郵局
    人員之女子撥打電話給甲○○，佯稱其之前操作金融卡有誤
    ，每月將被扣款新臺幣（下同）2,000餘元，須至郵局提款
    機為中止取消動作，致甲○○陷於錯誤，於同日晚間8時30
    分許，至位於臺北市○○區○○路70號之東吳大學校內之郵
    局，依指示操作自動櫃員機，遭轉帳1萬0,661元至系爭帳戶
    ；（二）於96年11月13日晚間8時許，由自稱玉山銀行大里
    分行行員「許儀慧」之女子撥打電話給林金生，佯稱其之前
    有1筆網路購物轉帳有問題，須立即至位於南投縣草屯鎮○
    ○路449號之中華郵政大觀郵局，以英文介面系統操作自動
    櫃員機，取消該筆交易，致林金生陷於錯誤，於同日晚間8
    時24分許，依指示操作，遭轉帳1萬8,524元至系爭帳戶，均
    旋為他人提領一空。嗣甲○○及林金生發覺有異，經報警而
    循線查悉上情。（三）96年11月13日晚間10時許，由自稱網
    路賣家之人撥打電話給乙○○，佯稱其帳戶有問題，旋由自
    稱中國信託銀行主任之人來電，要求乙○○操作自動櫃員機
    ，致乙○○陷於錯誤，於同日至彰化縣員林鎮○○路457號
    之中華郵政第9支郵局，依指示轉帳新臺幣（下同）3,987元
    至上開帳戶。嗣對方佯稱為預防詐騙集團盜領，須把剩下之
    餘額全部領出，致乙○○再於同日，依指示轉帳1萬1,985元
    至上開帳戶。其後對方佯稱款項流失，待款項重新整合後再
    行告知，旋失去聯繫。乙○○發覺有異，經報警而循線查悉
    上情。
二、案經臺中市警察局第三分局報請臺灣臺中地方法院檢察署檢
    察官偵查起訴及同署檢察官移送併辦。
    理    由
一、訊據被告丙○○對於上揭犯罪事實坦承不諱，且（一）上開
    犯罪事實，業據告訴人甲○○及林金生於警詢時指述綦詳，
    並有臺北市政府警察局士林分局文林派出所受理詐騙帳戶通
    報警示簡便格式表、受理刑事案件報案三聯單、南投縣警察
    局草屯分局中正派出所受理詐騙帳戶通報警示簡便格式表、
    受理刑事案件報案三聯單、內政部警政署反詐騙案件紀錄表
    、告訴人甲○○之存摺影本、告訴人林金生之存摺影本、系
    爭帳戶之申辦資料、存款帳戶存提交易明細查詢等附卷可稽
    。堪認系爭帳戶確已成為詐騙集團所使用之人頭帳戶。（二
    ）觀諸上開存存款帳戶存提交易明細查詢，被告於96年11月
    1日存入500元以申辦系爭帳戶，其後未有任何交易紀錄，嗣
    於同年月12日領取提款卡並跨行提領300元，告訴人等旋於
    同年月13日分別遭詐騙而轉帳至系爭帳戶，顯見被告申辦系
    爭帳戶之目的即在提供不法犯罪集團使用，復於領得提款卡
    時旋將帳戶資料交予他人。而金融機構帳戶存款之提領，必
    以擁有該帳戶存摺及印鑑，或以該帳戶之提款卡配合鍵入正
    確密碼使用為前提，如他人遺失或來路不明之帳戶，隨時可
    能因失主掛失而無法使用、領款，甚至因他人持有補發之存
    摺、提款卡，即可領走該帳戶內之款項，詐欺集團為謀確實
    領取詐得之款項，應無甘冒無法領出詐騙款項之風險而使用
    此種他人遺失或遭竊之帳戶之可能，益徵系爭帳戶係被告自
    行交付他人無訛。（三）又在金融機構開設帳戶，請領存摺
    及提款卡，係針對個人身分之社會信用而予以資金流通，具
    有強烈之屬人性格，而金融帳戶作為個人理財工具，申請開
    設並無任何特殊之限制，一般民眾皆得以存入最低開戶金額
    之方式申請取得，且同一人均得在不同之金融機構申請數個
    存款帳戶使用，乃眾所週知之事實，苟見不詳人士向他人蒐
    集金融帳戶使用，自屬可疑。況近年來，社會上各式詐財手
    段迭有所聞，被告為智慮成熟之成年人，對此自無不知之理
    。足見被告對於前揭詐欺集團真實姓名不詳之成年人收取其
    帳戶存摺、提款卡，可能用於詐財，使偵查機關不易偵查一
    節，應有所預見，竟恣意將上開帳戶之存摺、提款卡等物交
    付該真實姓名不詳之成年詐欺集團成員，顯有容認犯罪事實
    發生之本意，其有幫助該詐欺集團利用其金融帳戶實施詐欺
    取財犯行之不確定故意及行為甚明。被告所辯均係卸責之詞
    ，不足憑信，其罪行洵堪認定。
二、按刑法上之幫助犯，係指以幫助之意思，對於正犯資以助力
    ，而未參與實施犯罪之行為者而言。最高法院49年度台上字
    第77號判例可資參照。是行為人主觀上若係以幫助他人犯罪
    之意思，而在客觀上從事構成要件以外之行為，應論以幫助
    犯。故核被告所為，係犯刑法第339條第1項、第30條第1項
    之詐欺取財之幫助犯，依同法第30條第2項規定，按正犯之
    刑減輕之。又被告有事實欄所述之前科，有刑案資料查註紀
    錄表1份附卷可佐，其於5年之內，再故意犯有期徒刑以上之
    本罪，為累犯，依刑法第47條第1項加重其刑。檢察官移送
    併辦部分，屬裁判上一罪，本院自得併予審究。爰審酌被告
    犯罪之動機、目的、手段、所生危害及犯後態度等一切情狀
    ，量處如主文所示之刑，並諭知易科罰金之折算標準。
據上論斷，依刑事訴訟法第273條之1第1項、第299條第1項前段
，刑法第339條第1項、第30條、第41條第1項前段、第47條第1項
，刑法施行法第1條之1第1項、第2項前段，判決如主文。
本案經檢察官顏淑惠到庭執行職務。
中    華    民    國    97    年    3     月    13    日
                  刑事第七庭    法  官  郭德進
上正本證明與原本無異。
如不服本判決，應於收受送達後10日內向本院提出上訴書狀（應
敘述具體理由並附繕本）。
上訴書狀如未敘述理由，應於上訴期間屆滿後20日內補提理由書
於本院。
中    華    民    國    97    年    3     月    13    日
                                書記官  陳惠玲
                                                       B
附錄論罪科刑法條
刑法第339條第1項：
意圖為自己或第三人不法之所有，以詐術使人將本人或第三人之
物交付者，處5年以下有期徒刑、拘役或科或併科1千元以下罰金
。


司法院資訊處製作；財團法人民間司法改革基金會備份。
